臺灣嘉義地方法院民事裁定
111年度消債更字第36號
聲  請  人  劉傳朝  

代  理  人  陳振榮律師（法律扶助律師）
債  權  人  國泰世華商業銀行股份有限公司

法定代理人  郭明鑑  


債  權  人  中國信託商業銀行股份有限公司


法定代理人  利明献  


債  權  人  花旗(台灣)商業銀行股份有限公司


法定代理人  莫兆鴻  


代  理  人  陳正欽  
債  權  人  國泰人壽保險股份有限公司

法定代理人  劉上旗  


債  權  人  陽光資產管理股份有限公司

法定代理人  施俊吉  


債  權  人  和潤企業有限公司

法定代理人  劉源森  


上列當事人因消費者債務清理事件聲請更生，本院裁定如下：
    主  文
聲請人劉傳朝自中華民國一一一年五月二十日下午四時起開始更
生程序。
命司法事務官進行更生程序。
    理  由
一、按法院開始更生程序之裁定，應載明其年、月、日、時，並
    即時發生效力，消費者債務清理條例（下稱消債條例）第45
    條第1 項定有明文。又法院裁定開始更生或清算程序後，得
    命司法事務官進行更生或清算程序，消債條例第16條第1 項
    亦定有明文可參。復按債務人不能清償債務或有不能清償之
    虞者，得依本條例所定更生程序或清算程序，清理其債務；
    債務人無擔保或無優先權之本金及利息債務總額未逾新臺幣
    （下同）1,200萬元者，於法院裁定開始清算程序或宣告破
    產前，得向法院聲請更生；本條例所稱消費者，指5年內未
    從事營業活動或從事小規模營業活動之自然人，前項小規模
    營業指營業額平均每月20萬元以下者，消債條例第3條、第4
    2條第1項、第2條第1項、第2項分別規定甚明。再按債務人
    對於金融機構負債務者，在聲請更生或清算前，應向最大債
    權金融機構請求協商債務清償方案，或向其住、居所地之法
    院或鄉、鎮、市、區調解委員會聲請債務清理之調解。債務
    人為前項請求或聲請，應以書面為之，並提出財產及收入狀
    況說明書、債權人及債務人清冊，及按債權人之人數提出繕
    本或影本；協商或調解成立者，債務人不得聲請更生或清算
    ，但因不可歸責於己之事由，致履行有困難者，不在此限，
    消債條例第151條第1項、第2項、第7項亦分別定有明文。
二、本件聲請人主張因收入不穩定，為支應生活相關費用而向金
    融機構貸款。對於中國信託商業銀行股份有限公司（下稱中
    信銀行）等金融機構及非金融機構負有564,993元之無擔保
    無優先債務，因有不能清償債務情事，前已提出債權人清冊
    ，以書面向本院聲請債務清理調解，最大債權銀行中信銀行
    提出以本金564,993元，分120期、利率5％、月付5,993元之
    還款方案，惟聲請人目前之工作並非屬於僱傭關係，每月薪
    資約25,000元，故無力清償全數貸款，因調解時債權人均未
    到庭亦未具狀表示意見，以致調解不成立。又聲請人復未經
    法院裁定開始清算程序或宣告破產，爰請求裁定准予更生等
    語。
三、經查：
  ㈠本件聲請人主張依消債條例向本院聲請債務清理調解程序，
    最大債權銀行中信銀行具狀陳報提供以本金564,993元，分1
    20期、利率5％、月付5,993元之還款方案，即便延長期數至
    月付約5,000元，聲請人仍表示無法負擔，請求調解不成立
    ；聲請人表示其每月收入25,000元，尚需繳納車貸、母親生
    活費及勞保費用等，並無餘款可清償債務，且債權人均未到
    庭調解，以致調解不成立等情，業據聲請人提出調解不成立
    證明書在卷可稽（見本院卷第15頁），並經本院調閱111年
    度司消債調字第22號調解卷核閱屬實，本件聲請人所提更生
    之聲請所應審究者為其現況是否有不能清償債務或有不能清
    償之虞之情事。
  ㈡聲請人主張其有不能清償債務之情事，並提出財產及收入狀
    況說明書、債權人清冊、勞工退休金個人專戶資料查詢、勞
    工保險投保資料查詢、財團法人金融聯合徵信中心查詢當事
    人綜合信用報告－債務清理條例前置協商專用債權人清冊及
    回覆書、全國財產稅總歸戶財產查詢清單、109年度綜合所
    得稅各類所得資料清單、勞動部勞動力發展署雲嘉南分署函
    、戶籍謄本、身心障礙手冊、行車執照、存摺內頁、全行代
    理收款申請書、本院108年度司促字第1111號支付命令為證
    （見本院卷第17至29、93至101、105至111、115、119、121
    至123頁）。
　㈢聲請人主張目前任職於嘉義縣私立松庭長期照顧中心，屬暫
    時性工作非僱傭契約，平均每月薪資約25,000元，並提出勞
    動部勞動力發展署雲嘉南分署函為證，應予堪認。
　㈣聲請人主張其每月個人必要生活支出為伙食費9,000元、油資
    2,000元、電信費1,089元、日用品3,000元、手機費1,087元
    、健保費837元、汽車保養及保險2,000元，共計19,013元，
    惟本院審酌聲請人上開所列之電信費、手機費等項目之金額
    較一般人為高，且均未提出單據，亦未陳明支出如此高額之
    必要性，聲請人既已知負有鉅額債務無法清償，即應樽節開
    支，故上開項目金額應予酌減，則聲請人每月個人必要生活
    支出以衛生福利部公告111年度臺灣省最低生活費14,230元
    之1.2倍即17,076元計算為適當，逾此部分應予剔除。
　㈤又聲請人主張與兄弟姊妹3人分擔後，每月支出母親扶養費5,
    315元，並提出戶籍謄本、聲請人母親之身心障礙證明、全
    國財產稅總歸戶財產查詢清單、109年度綜合所得稅各類所
    得資料清單為證（見本院卷第103、107、113、117頁）。查
    聲請人母親為36年8月生，目前74歲，已逾法定退休年齡，
    無所得，名下雖有1筆土地、1棟房屋，財產總額1,612,827
    元，然該房屋係目前住所地，並無所得支付每月之生活費用
    ，堪信確有不能維持生活情事而需聲請人扶養。本院審酌聲
    請人母親每月生活必要支出按衛生福利部公告111年度臺灣
    省最低生活費14,230元之1.2倍即17,076元之數額計算，聲
    請人與其兄弟姊妹3人每人每月應負擔之扶養費為5,692元（
    計算式：17,076元÷3人），故聲請人主張每月支出母親扶養
    費5,315元，尚屬合理，應予准許。
　㈥承上，本件聲請人每月收入25,000元，扣除每月必要生活支
    出22,391元（計算式：17,076元＋5,315元）後，僅有餘額2,
    609元（計算式：25,000元－22,391元），顯不足清償最大債
    權銀行中信銀行所提每月清償5,993元之協商還款方案，況
    尚有其他非金融機構之債務未計入。是以本院審酌聲請人現
    況之財產、勞力及信用等清償能力，以聲請人每月收入於扣
    除每月合理之基本生活費用後，堪信已不能清償前開所負無
    擔保或無優先權債務2,772,570元及有擔保債務282,240元（
    依債權人陳報之債權總額）。從而，聲請人所為本件聲請，
    核符消債條例第3條所定之要件。
四、綜上所述，本件聲請人為一般消費者，並未從事營業活動。
    其有無法清償債務之虞情事，又所負無擔保或無優先權之本
    金及利息債務，並未逾1,200萬元，且未經法院裁定開始清
    算程序或宣告破產，又查無消債條例第6條第3項、第8條或
    第46條各款所定駁回更生聲請之事由存在，則聲請人聲請更
    生，洵屬有據，應予准許。
五、至於聲請人於更生程序開始後，應另提出足以為債權人會議
    可決或經法院認為公允之更生方案以供採擇，俾免更生程序
    進行至依消債條例第61條規定應行清算之程度，附此敘明。
六、依消債條例第11條第1項、第45條第1項、第16條第1項，爰
    裁定如主文。
中　　華　　民　　國　　111 　年　　5 　　月　　20　　日
                  民事第二庭法　官　陳威憲
以上正本係照原本作成。
本裁定不得抗告。
中　　華　　民　　國　　111 　年　　5 　　月　　20　　日
                            書記官  方瀅晴